【裁判字號】    96,交聲,1395
【裁判日期】    970630
【裁判案由】    違反道路交通管理處罰條例聲明異議
【裁判全文】
臺灣士林地方法院交通事件裁定  96年度交聲字第1394、1395號
原處分機關  交通部公路總局台北區監理所
異  議  人
即受處分人  松星國際實業有限公司
代  表  人  施志仲
上列異議人即受處分人因違反道路交通管理處罰條例案件，對於
交通部公路總局台北區監理所於民國96年9 月20日所為之處分（
原處分案號：北監自裁字裁40-ZAQ013421號），聲明異議，本院
裁定如下：
    主  文
異議駁回。
    理  由
一、異議意旨略以：車號8K-5558 號自用小貨車於民國96年1 月
    20日尚有儲值金，乃因ETC 系統有問題而未能扣款成功，未
    繳費之責任應屬於廠商。又異議人聲請ETC 時，記載公司營
    業地址及聯絡地址，當時異議人已搬離車籍地，承辦人員未
    告知以後通知書會寄到車籍地址，未盡告知消費者之責，罰
    單應向業者索取。異議人向交通部台灣區○路○道高速公路
    局申訴，據回覆補繳通知書及舉發單係於96年3 月7 日投遞
    到台北縣三重市○○○路127-2 號2 樓，聲請人實早已搬離
    該址，異議人之前並未收到任何補繳過路費之通知，不應因
    此受罰。對原處分有所不服，為此聲明異議云云。
二、原處分意旨略以：異議人所有上開小貨車於96年1 月20日11
    時33分許、同日14時30分許，各行經國道高速公路泰山收費
    站（以下簡稱泰山收費站）南下，及樹林收費站北上時，儲
    值卡片餘額不足，又經合法送達補繳通知後仍未於補繳期限
    內繳納，內政部警政署國道公路警察局遂依法逕行舉發其有
    「汽車行駛於應繳費之公路不依規定繳費」之違規，經原處
    分機關臺北市交通事件裁決所認定違規事實明確，爰依道路
    交通管理處罰條例第27條第1 項之規定，各裁處異議人新台
    幣（下同）3000元之罰鍰。
三、經查：
  (一)按汽車行駛於應繳費之公路、橋樑、隧道或輪渡，不依規定
    繳費者，處汽車所有人或駕駛人新臺幣3000元以上6000元以
    下罰鍰，並追繳欠費，道路交通管理處罰條例第27條第1 項
    定有明文。次按交通部臺灣區○道○○○路局為辦理電子收
    費申裝及欠費追繳作業，依據公路通行費徵收管理辦法（下
    稱本辦法）相關規定訂定交通部臺灣區○道○○○路局電子
    收費申裝及欠費追繳作業注意事項（下稱注意事項）；又依
    本辦法第十五條，用路人不依規定繳費者，營運單位應依用
    路人不同之欠費行為，依本局（指高速公路局（下同））查
    明之車籍資料，製發「補繳通行費及作業處理費通知單」，
    追繳通行費並加收作業處理費用；不照章繳費且符合未申裝
    車內設備單元行駛電子收費車道者，依本局查明之車籍資料
    ，交營運單位寄發「補繳通行費及作業處理費通知單」通知
    車主補繳通行費及「違規作業處理費」，並移送相關警察單
    位依法處理；用路人應於通知單所列之繳費期限內完成補繳
    程序，逾期未繳納則移送相關警察單位依法處理，注意事項
    第1 條、第13條第1 項、第16條第2 款、第17條第3 項分別
    定有明文。又對於法人為送達者，應向其代表人為之；向法
    人之代表人為送達者，應向其營業所行之；於應送達處所不
    獲會晤應受送達人時，得將文書付與有辨別事理能力之同居
    人、受雇人或應送達處所之接收郵件人員，行政程序法第69
    條第2項、第72條第2項、第73條第1項均有明文。
  (二)本件異議人所有之上開自用小貨車，於上開時、地，行經上
    開國道收費站，均因未能當場扣款成功，經遠通公司依前開
    規定寄發通行補繳通知單，逾期未繳納，遭內政部警政署國
    道公路警察局以異議人有「汽車行駛於應繳費之公路不依規
    定繳費」為由逕行舉發，有舉發違反道路交通管理事件通知
    單影本一份在卷可憑，異議人否認其有收受任何補繳通知，
    ，並以前詞置辯，經查：
    1.異議人自裝機使用ETC 以來，計有44次交易，其中有4 筆
      扣款失敗紀錄，非屬常態，其中本件2 筆欠費，判定為未
      插卡或未感應到卡片，推測為使用者忘記插卡或晶片故障
      致扣款失敗，有交通部台灣區○道○○○路局96年11月30
      日業字第0960034319號函附卷可按，又因人為因素導致車
      內設備單元無法正常扣款收費時，依不照章繳費之規定處
      理，上開注意事項第9 條亦定有明文。因此，本件2 筆扣
      款失敗，縱係出於晶片故障之原因，受處分人仍應照補繳
      費之通知前往補繳，否則即屬不依規定繳費。
    2.上開小貨車於上開時間各通過國道高速公路局泰山收費站
      及樹林收費站，其通行費補繳通知單掛號件號碼000000-0
      0000000000000 ，於96年3 月7 日按當時異議人車籍址（
      即上開三重市址）投遞，收受人清單欄蓋有異議人之印章
      ，有該泰山收費站96年7 月23日高泰業字第0960001721號
      函1 份、同年10月8 日高泰業字第0966000008號函，及台
      灣郵政股份有限公司三重郵局96年11月15日郵字第096500
      2338號函檢附之掛號郵件簽收清單影本1 份在卷可憑，顯
      然在異議人車籍址仍有人代收異議人之補費通知單及違規
      舉發通知單，該等送達對異議人生合法送達之效力。若實
      際代收人未交付異議人，則此責任應由異議人自負。
四、從而，異議人所有之上開車輛，既有於上開時間、地點，行
    經高速公路收費站，未能當場扣款成功，經遠通公司依前開
    規定寄發通行補繳通知單，並送達至異議人營業處所，異議
    人逾繳費期限96年3 月20日仍未補繳之事實，堪以認定，是
    原舉發機關依法舉發並無違誤之處，而原處分機關則援引上
    開規定各裁處罰鍰3000元，並無不當之處。從而，本件異議
    為無理由，應予駁回。
五、應依道路交通管理處罰條例第87條第2 項、道路交通案件處
    理辦法第19條，裁定如主文。
中    華    民    國    97    年    6    月    30     日
                  交通法庭法  官  趙文卿
以上正本證明與原本無異。
如不服本裁定應於送達後5日內向本院提出抗告狀。
                          書記官  夏珍珍
中    華    民    國    97    年    6    月    30     日


司法院資訊處製作；財團法人民間司法改革基金會備份。
